【裁判字號】    95,上易,1781
【裁判日期】    951102
【裁判案由】    偽造文書等
【裁判全文】
臺灣高等法院刑事判決                95年度上易字第1781號
上  訴  人  台灣台北地方法院檢察署檢察官
上  訴  人
即  被  告  乙○○
                    （現於臺灣臺北看守所另案執行中）
上列上訴人因被告偽造文書等案件，不服臺灣臺北地方法院94年
度易更 (一)字第9號，中華民國95年7月24日第一審判決（起訴
案號：臺灣臺北地方法院檢察署93年度偵字第16946號、第17580
號），提起上訴，本院判決如下：
    主  文
原判決撤銷。
乙○○連續行使偽造私文書，足以生損害於公眾及他人，處有期
徒刑伍月，如易科罰金，以參佰元折算壹日。扣案如附表所示之
署押均沒收。
    事  實
一、乙○○於93年1月2日17時許，經臺北市政府警察局松山分局
    員警在臺北市○○區○○路4段21號臺北市監理處查獲涉嫌
    行使變造之「劉芃汎」身分證（此部分業經判刑確定，不在
    本案審理範圍）。詎乙○○為圖規避刑責，竟基於偽造署押
    及行使偽造文書之概括犯意，冒用「簡榮良」之名應訊，於
    先後在臺北市○○區○○路4段21號及在台北市政府警察局
    松山分局松山派出所內，在如附表編號、、、所示
    之筆錄偽造「簡榮良」之署押，及編號、、、文件
    上偽造「簡榮良」之署押（含簽名及指印）多次，復先後將
    如附表編號所示之偽造署押後表示收受該通知用意證明之私
    文書，持之交回員警存查而行使該私文書，使簡榮良有受刑
    事訴追之虞，而足生損害於簡榮良及司法機關對偵辦刑事案
    件之正確性；嗣經台灣台北地方法院法官將警詢筆錄中之指
    印送請內政部警政署刑事警察局鑑定，始被查獲。
二、案經臺北市政府警察局松山分局移送暨臺灣臺北地方法院檢
    察署檢察官簽分偵查起訴，因乙○○於原審準備程序中為有
    罪之陳述，經原審合議庭裁定以簡式審判程序審理。
    理  由
壹、程序部分：
    卷附93年1月2日下午7時30分簡榮良警詢筆錄、簡榮良自願
    受搜索同意書、臺北市政府警察局松山分局松山派出所扣押
    筆錄、臺北市政府警察局松山分局扣押物品目錄表、臺北市
    政府警察局松山分局松山派出所訊問犯罪嫌疑人權利告知書
    、臺北市政府警察局松山分局松山派出所犯罪嫌疑人夜間訊
    問同意書、臺北市政府警察局松山分局逕行逮捕通知、93年
    1月3日中午12時40分臺灣臺北地方法院檢察署內勤偵查筆錄
    及內政部警政署刑事警察局鑑驗書，均係公務員職務上製作
    之紀錄文書及證明文書，核無不可信之情況，依刑事訴訟法
    第159條之4第1款得採為證據。
貳、實體部分：
一、訊據上訴人即被告乙○○對於上揭事實坦承不諱，復有偽造
    之「簡榮良」身分證影本1份、93年1月2日下午7時30分「簡
    榮良」警詢筆錄、「簡榮良」自願受搜索同意書、臺北市政
    府警察局松山分局松山派出所扣押筆錄、臺北市政府警察局
    松山分局扣押物品目錄表、臺北市政府警察局松山分局松山
    派出所訊問犯罪嫌疑人權利告知書、臺北市政府警察局松山
    分局松山派出所犯罪嫌疑人夜間訊問同意書、臺北市政府警
    察局松山分局逕行逮捕通知、93年1月3日中午12時40分臺灣
    臺北地方法院檢察署內勤偵查筆錄在卷可稽，而93年1月2日
    下午7時30分「簡榮良」警詢筆錄上之指紋12枚經送內政部
    警政署刑事警察局輸入電腦比對結果，與該局檔存乙○○指
    紋卡左拇指指紋相符，有該局鑑驗書附卷可參，足認被告出
    於任意性之自白與事實相符。本件事證明確，被告犯行，洵
    堪認定。
二、按刑法第217條第1項之偽造印章、印文、署押罪，係指無製
    造權而不法摹造而言，若該偽造之印文、署押，本身亦足以
    表示某種特定用意或證明，乃刑法第220條第1項、第210條
    偽造私文書罪，其偽造印文、署押之行為，則屬偽造私文書
    行為之一部，不另論罪。查被告於附表編號所示之自願受
    搜索同意書上偽造之「簡榮良」之署名，係表示簽名人同意
    警方得不使用搜索票執行搜索之意，而被告於附表編號、
    所示之權利告知事項告知通知單上偽造之「簡榮良」署名
    ，係表示簽名人被告知罪名及必須接受偵訊，並得行使緘默
    、選任辯護人及請求調查有利證據等權利，並同意接受夜間
    訊問之意（最高法院88年度台上字第1553號、90年度台上字
    第6057號判決要旨參照），而附表編號所示之逕行逮捕通
    知單上偽造之「簡榮良」之署名，亦足以表示簽名人已知悉
    其受逮捕之原因，並足為簽名人出具收受該逮捕通知之證明
    （最高法院88年度台上字第1553號、93年度台上字第1454號
    、90年度台上字第6057號判決要旨參照）。是附表編號、
    、、所示文書上偽造之「簡榮良」署名，亦應依刑法
    第220條第1項之規定，以文書論；被告偽造後，復持以交付
    司法機關存查而行使，自足以生損害於警察機關、檢察機關
    偵查犯罪之正確性及簡榮良。是核被告上開所為，係犯刑法
    第216條、第220條第1項、第210條之行使偽造私文書罪；公
    訴人任此部分應成立刑法第216條、第212條之罪名云云，應
    有未洽，所引據之法條，應予變更。至附表編號、、
    、所示之警詢筆錄、扣押筆錄、扣押物品目錄表、偵查筆
    錄，均係司法人員依法製作，並命受訊問人簽名確認，其上
    所偽造「簡榮良」之署名、指印，不過係被告用以掩飾身分
    ，並非足以為表示一定用意之證明；惟被告在上開資料文件
    上偽造「簡榮良」之署名、指印，亦足以生損害於司法警察
    及檢察官偵查犯罪之正確性與簡榮良本人，是核被告此部分
    所為，係犯刑法第217條第1項之偽造署押罪。被告先後多次
    為偽造署押行為，時間緊接，所犯構成要件相同之罪名，顯
    係基於概括之犯意而反覆為之，雖95年7月1日修正施行之刑
    法已刪除56條連續犯之規定，但依刑法第2條第1項前段之規
    定，修正刪除之刑法規定並非較有利於被告，是仍應依修正
    刪除之連續犯規定，以一罪論處。被告分別於附表編號、
    、、所示文書上偽造他人署押之行為，為偽造私文書
    之階段行為；又被告每次偽造私文書後，均持以行使，其偽
    造之低度行為應為行使之高度行為所吸收，其上開偽造署押
    及偽造私文書之行為，均不另論罪。被告先後多次為偽造私
    文書行為，時間緊接，所犯構成要件相同之罪名，顯係基於
    概括之犯意而反覆為之，雖95年7月1日修正施行之刑法已刪
    除56條連續犯之規定，但依刑法第2條第1項前段之規定，修
    正刪除之刑法規定並非較有利於被告，是仍應依修正刪除之
    連續犯規定，以一罪論處，並加重其行。
三、原審對於被告予以論罪科刑，本非無見。但查原審就被告本
    案所為，未予分別就附表所示文件資料之不同內容一一加以
    詳細論究，僅籠統載稱被告應成立刑法第216條、第212條、
    第217條第1項之罪云云，且贅引現行法規所定貨幣單位折算
    新台幣條例第2條，即有欠妥當。再者附表編號、、
    、所示文書上偽造之「簡榮良」署名，亦應依刑法第220
    條第1項之規定，以文書論；被告偽造後，復持以交付司法
    機關存查而行使，自足以生損害於警察機關、檢察機關偵查
    犯罪之正確性及簡榮良。是核被告上開所為，係犯刑法第21
    6條、第220條第1項、第210條之行使偽造私文書罪；原審未
    察，誤論應成立刑法第216條、第212條之罪名，亦有違誤。
    綜上，被告上訴指稱其前案行使變造之「劉芃汎」身分證部
    分，業經判刑確定，本案應為免訴之判決云云；然查因本案
    乃被告經查獲行使變造之「劉芃汎」身分證後，臨時另行起
    意為之，與前案定無裁判上一罪之連續或牽連關係，二案件
    應分論併罰，是被告上開所稱，並非足採。又檢察官提起上
    訴，誤將「簡榮良」載為「甲○○」，然其上訴指稱原審判
    決適用法條有所不當，仍為有理由。原審判決既有上開可議
    之處，自應由本院加以撤銷改判。
四、本院爰審酌被告乙○○為規避刑責，冒用他人名義應訊，顯
    然欠缺法治觀念，且造成被冒名者有受刑案偵查之虞，然其
    犯後對上開犯行坦承不諱、態度尚佳，及其犯罪動機、手段
    、品行、智識程度等一切情狀，量處如主文所示之刑，並諭
    知易科罰金之折算標準，以示懲儆。而被告於犯罪時之刑法
    第41條第1項前段規定：「犯最重本刑為5年以下有期徒刑以
    下之刑之罪，而受6個月以下有期徒刑或拘役之宣告，因身
    體、教育、職業、家庭之關係或其他正當事由，執行顯有困
    難者，得以1元以上3元以下折算1日，易科罰金。」又被告
    行為時之易科罰金折算標準，修正前罰金罰鍰提高標準條例
    第2條前段（現已刪除）規定，就其原定數額提高為100倍折
    算1日，則本件被告行為時之易科罰金折算標準，應以銀元
    300元折算1日，經折算為新臺幣後，應以新臺幣900元折算
    為1日。惟95年7月1日修正公布施行之刑法第41條第1項前段
    則規定：「犯最重本刑為5年以下有期徒刑以下之刑之罪，
    而受6個月以下有期徒刑或拘役之宣告者，得以新臺幣1千元
    、2千元或3千元折算1日，易科罰金。」比較修正前後之易
    科罰金折算標準，以95年7 月1日修正公布施行前之規定，
    較有利於受刑人，則應依刑法第2條第1項前段，適用修正前
    刑法第41條第1項前段規定，定其折算標準。扣案如附表所
    示之偽造「簡榮良」之署押，均依刑法第219條之規定宣告
    沒收。
五、據上論斷，應依刑事訴訟法第369條第1項前段、第364條、
    第300條、第299條第1項前段，刑法第2條第1項前段、第216
    條、第220條第1項、第210條、第219條，修正前刑法第56條
    、第41條第1項前段，罰金罰鍰提高標準條例第1條前段，修
    正前罰金罰鍰提高標準條例第2條，判決如主文。
本案經檢察官姜貴昌到庭執行職務。
中    華    民    國    95    年    11    月    2    日
                  刑事第九庭審判長法  官  官有明
                                  法  官  陳世宗
                                  法  官  周盈文
以上正本證明與原本無異。
如不服本判決，應於收受送達後十日內向本院提出上訴書狀，其
未敘述上訴之理由者並得於提起上訴後十日內向本院補提理由書
（均須按他造當事人之人數附繕本）。
                                  書記官  余姿慧
中    華    民    國    95    年    11    月    2    日
附錄：本案論罪科刑法條全文
刑法第216條
行使第210條至第215條之文書者，依偽造、變造文書或登載不實
事項或使登載不實事項之規定處斷。
附表：
┌─┬──────────┬────┬───────┐
│編│偽造署押之文件      │數量    │所在位置：93年│
│號│                    │        │度偵字第1150號│
│  │                    │        │卷            │
├─┼──────────┼────┼───────┤
│ 1│93年1月2日下午7時30 │簽名3次 │第9至12頁     │
│  │分簡榮良警詢筆錄    │指紋12枚│              │
├─┼──────────┼────┼───────┤
│ 2│簡榮良自願受搜索同意│簽名2次 │第23頁        │
│  │書                  │        │              │
├─┼──────────┼────┼───────┤
│ 3│臺北市政府警察局松山│簽名4次 │第24頁        │
│  │分局松山派出所扣押筆│        │              │
│  │錄                  │        │              │
├─┼──────────┼────┼───────┤
│ 4│臺北市政府警察局松山│簽名1次 │第25頁        │
│  │分局扣押物品目錄表  │        │              │
├─┼──────────┼────┼───────┤
│ 5│臺北市政府警察局松山│簽名1次 │第28頁        │
│  │分局松山派出所訊問犯│        │              │
│  │罪嫌疑人權利告知書  │        │              │
├─┼──────────┼────┼───────┤
│ 6│臺北市政府警察局松山│簽名1次 │第29頁        │
│  │分局松山派出所犯罪嫌│        │              │
│  │疑人夜間訊問同意書  │        │              │
├─┼──────────┼────┼───────┤
│ 7│臺北市政府警察局松山│簽名2次 │第30、31頁    │
│  │分局逕行逮捕通知    │        │              │
├─┼──────────┼────┼───────┤
│ 8│93年1月3日中午12時40│簽名1次 │第52頁        │
│  │分臺灣臺北地方法院檢│        │              │
│  │察署內勤偵查筆錄    │        │              │
└─┴──────────┴────┴───────┘


司法院資訊處製作；財團法人民間司法改革基金會備份。
